【裁判字號】    98,易,2242
【裁判日期】    980930
【裁判案由】    毒品危害防制條例
【裁判全文】
臺灣臺北地方法院刑事判決              98年度易字第2242號
公  訴  人  臺灣臺北地方法院檢察署檢察官
被      告  甲○○
                    （另案於臺灣臺北看守所羈押中）
上列被告因違反毒品危害防制條例案件，經檢察官提起公訴（98
年度毒偵字第1953號），被告於準備程序中就被訴事實為有罪之
陳述，經本院裁定改行簡式審判程序審理，判決如下：
    主  文
甲○○施用第二級毒品，累犯，處有期徒刑柒月。扣案之吸食器
、分裝杓各壹支，均沒收。
    事  實
一、甲○○曾因施用毒品案件，先後經2次觀察勒戒後，均認無
    繼續施用毒品之傾向，由本院以87年度易字第397號判決免
    刑及經臺灣宜蘭地方法院檢察署檢察官以88年度毒偵字第24
    6號為不起訴處分確定。復因施用毒品案件，經臺灣宜蘭地
    方法院裁定強制戒治，於民國90年2月15日戒治期滿執行完
    畢，且經臺灣宜蘭地方法院檢察署檢察官以89年度毒偵字第
    6號提起聲請簡易判決處刑，由臺灣宜蘭地方法院院於89年5
    月11日以89年度羅簡字第36號判處有期徒刑5月確定。再因
    施用毒品案件，經臺灣宜蘭地方法院裁定強制戒治，於92年
    6 月2日戒治期滿執行完畢，刑事部分經臺灣宜蘭地方法院
    於91年5月27日以91年度易字第189號判處有期徒刑9月確定
    。又其於95年間因施用毒品案件，經臺灣宜蘭地方法院於95
    年7月14日以95年度易字第174號判處有期徒刑9月確定。其
    復因犯竊盜、偽造文書案件，經臺灣高等法院、臺灣板橋地
    方法院以95年度上易字第1395號、95年度簡字第7569號判決
    判處有期徒刑2年、6月確定，上開3罪經減刑並定應執行刑
    為有期徒刑2年5月確定，於95年8月2日入監執行，並於97年
    7 月26日縮刑期滿執行完畢。
二、詎甲○○仍不知悔改，基於施用第二級毒品之犯意，於98年
    6月22日中午在台北市○○區○○街40巷16號「古山園賓館
    」211號房內，以其所有之分裝杓將毒品加入其所有之吸食
    器內，在下點火燃燒，以鼻吸煙霧之方式，施用第二級毒品
    甲基安非他命1次。後經警於同日晚上11時30分許，在上開
    房間內查獲上開其所有之吸食器、分裝勺各1支等物，經警
    採集其尿液送驗結果，呈甲基安非他命陽性反應，始查知上
    情。
三、案經台北市政府警察局萬華分局報請臺灣臺北地方法院檢察
    署檢察官偵查起訴。
    理  由
一、認定犯罪事實所根據之證據及理由：
（一）被告甲○○於警詢、偵查及本院審理中均自白上開犯罪事
      實等語明確（見98年度毒偵字第1953號卷第15至20頁、第
      63至64頁，本院卷第76頁背面）。
（二）臺北市政府警察局偵辦毒品案件尿液檢體委驗單影本、台
      灣尖端先進生技醫藥股份有限公司濫用藥物檢驗報告各1
      紙（見同上偵卷第75頁、第76頁）。
（三）另關於被告有毒品前案紀錄之執行情形，有刑案資料查註
      紀錄表、全國施用毒品案件記錄表、台灣高等法院被告前
      案紀錄表1份在卷可稽。
（四）關於本件被告係於強制戒治執行完畢釋放後五年後再犯，
      公訴人起訴程序是否符合法定程序要件，茲說明如下：
    1.按民國92年7月9日新修正之毒品危害防制條例刪除二犯及
      三犯之規定，一改修法前繁雜之處遇程序，僅將施用毒品
      者簡化區分為初犯、再犯，並認施用毒品者係屬病患性犯
      人，以觀察、勒戒戒除其身癮，並以強制戒治去除其心癮
      。經觀察、勒戒或強制戒治執行完畢釋放後，若係5年後
      再犯該條例第10條施用毒品罪者，與同條例第20條第1項
      、第2項關於「初犯」之處理方式相同，檢察官應先聲請
      法院裁定令被告入勒戒處所觀察、勒戒，並視有無繼續施
      用毒品傾向，決定應予釋放、為不起訴之處分，或應聲請
      法院裁定令入勒戒處所強制戒治；若係五年內「再犯」同
      條例第10條施用毒品罪者，依同條例第23條第2項規定，
      檢察官則應依法追訴。觀諸該條例第20條第3項之修正理
      由：「觀察、勒戒或強制戒治五年後再犯者，顯見前所實
      施之觀察、勒戒或強制戒治已足以遮斷其施用毒品之癮，
      為期自新及協助其戒除毒癮，對此五年後再犯者，爰明定
      仍適用初犯之規定，先經觀察、勒戒、強制戒治之程序。
      」及同條例第23條第2項之修正理由：「為配合簡化施用
      毒品犯之刑事處遇程序，並鑑於經觀察、勒戒或強制戒治
      執行完畢釋放後五年內再犯者，其再犯率甚高，原據以實
      施之觀察、勒戒及強制戒治既已無法收其實效，自應施以
      刑事處遇。」顯然如施用毒品者係前經觀察、勒戒或強制
      戒治等治療程序執行完畢五年後，始再施用毒品之「初犯
      」，因前所執行之觀察、勒戒或強制戒治已足收戒除毒癮
      之效，自應重新執行觀察、勒戒或強制戒治等治療程序，
      並於治療程序執行完畢後，由檢察官為不起訴處分，毋庸
      對之追訴處罰；反之，在「再犯」之情形，因其先前所為
      治療程序顯未能收戒斷毒癮之效，且考量施用毒品者之再
      犯率偏高，乃簡化其刑事處遇程序，而逕予追訴處罰，不
      再施以治療程序。參酌上開立法理由，修正毒品危害防制
      條例就施用毒品者，祇於「初犯」及「五年後再犯」二種
      情形，有其追訴條件之限制，即須於初犯經觀察、勒戒或
      強制戒治釋放後，五年內均無施用毒品之行為，始能認其
      前所實施之觀察、勒戒或強制戒治已足遮斷毒癮，而得於
      五年後再犯時，再予適用初犯之規定，重行觀察、勒戒等
      程序。倘五年內已經再犯，被依法追訴處罰，縱其第三次
      （或第三次以上）施用毒品之時間在初犯釋放五年以後，
      即與「五年後再犯」之情形有別，且因已於「五年內再犯
      」，顯見其再犯率甚高，原實施觀察、勒戒或強制戒治，
      已無法收其實效，而無五年戒斷期之存在，自無再經觀察
      、勒戒及強制戒治之必要，應由檢察官逕行起訴，始符新
      法修正之本旨（最高法院95年度台非字第59號判決、最高
      法院95年第7次刑事庭會議決議參照）。
    2.經查，本件被告前因施用毒品案件，經法院裁定強制戒治
      後，於92年6月2日強制戒治執行完畢釋放，已如前述。嗣
      被告復於95年間，因施用毒品案件，經台灣宜蘭地方法院
      判處有期徒刑9月確定，有卷附台灣高等法院被告前案紀
      錄表可考。是被告曾於強制戒治執行完畢釋放後5年內再
      犯相同案件，並經判刑確定，則本案雖發生於前開強制戒
      治執行完畢5年之後，揆諸前揭說明意旨，即不得適用初
      犯之規定，且無庸先經觀察、勒戒之程序，而應由檢察官
      逕行起訴，因此本件公訴人起訴程序並無違背規定，被告
      本次之施用第二級毒品犯行，依法本院自得予以審判，附
      此敘明。
（五）綜上，被告之自白核與事實相符，應堪採信。本案事證已
      臻明確，被告前揭犯行洵堪認定。
三、論罪科刑之理由：
（一）按甲基安非他命係毒品危害防制條例第2條第2項第2款所
      規定之第二級毒品，故核被告所為，係犯毒品危害防制條
      例第10條第2項之施用第二級毒品罪。又其施用毒品前持
      有毒品之低度行為，應為其施用毒品之高度行為所吸收，
      不另論罪。
（二）查被告有事實欄一所載之犯罪前科執行情形，有臺灣高等
      法院被告全國前案紀錄表、臺灣高等法院前案案件異動查
      證作業在卷可稽，其受有期徒刑執行完畢後，5年內再犯
      有期徒刑以上之本罪，為累犯，均應依刑法第47條第1項
      之規定，加重其刑。
（三）量刑理由之說明：
      院審酌其有前揭其他多項犯罪前科，有上述被告前案紀錄
      表在卷可佐，是素行欠佳，又其於受觀察、勒戒、強制戒
      治後，猶另萌施用毒品之犯意，再犯本罪，顯見其戒除毒
      癮之意志薄弱，且未衷心悛悔，漠視法令之禁制，恣意濫
      用藥品，其行為甚為可訾，惟念及其施用毒品只係戕害其
      自己身心，並無加害他人，且其犯後坦承犯行，態度尚稱
      良好，併參酌其本件施用毒品種類、尿液檢體毒品反應指
      數、及其犯罪動機、目的、手段、犯後態度等一切情狀，
      爰量處如主文所示之刑，以示儆懲。
（四）沒收部分：
      扣案之吸食器、分裝杓各1支，係被告所有供（但非專供
      ）施用毒品所用之物，業經被告自承在卷，均應依刑法第
      38條第1項第2款規定宣告沒收。
四、應適用之法條：
    刑事訴訟法第273條之1、第299條第1項前段，毒品危害防制
    條例第10條第2項，刑法第11條前段、第38條第1項第2款、
    第47條第1項，判決如主文。
本案經檢察官張世和到庭執行職務。
中    華    民    國    98    年     9    月    30    日
                  刑事第十一庭  法  官  顧正德
上正本證明與原本無異。
如不服本判決應於收受送達後10日內向本院提出上訴書狀，並應
敘述具體理由；其未敘述上訴理由者，應於上訴期間屆滿後20日
內向本院補提理由書（均須按他造當事人之人數附繕本）「切勿
逕送上級法院」。
                                書記官  郭錦賢
中    華    民    國    98    年     9    月    30    日
毒品危害防制條例第10條
施用第一級毒品者，處 6 月以上 5 年以下有期徒刑。
施用第二級毒品者，處 3 年以下有期徒刑。


司法院資訊處製作；財團法人民間司法改革基金會備份。
